最高法院刑事判決　　　　　　　　　　　　　　　八十八年度台上字第六三八六號
　　上　訴　人　甲○○
右上訴人因殺人案件，不服臺灣高等法院，中華民國八十八年八月三十一日第二審判
決（八十八年度上訴字第二三七一號，起訴案號：臺灣板橋地方法院檢察署八十七年
度偵字第二五○○八號），提起上訴，本院判決如左：
    主  文
上訴駁回。
    理  由
按刑事訴訟法第三百七十七條規定，上訴於第三審法院，非以判決違背法令為理由，
不得為之。是提起第三審上訴，應以原判決違背法令為理由，係屬法定要件。如果上
訴理由狀並未依據卷內訴訟資料，具體指摘原判決不適用何種法則或如何適用不當，
或所指摘原判決違法情事，顯與法律規定得為第三審上訴理由之違法情形，不相適合
時，均應認其上訴為違背法律上之程式，予以駁回。本件原判決維持第一審法院論處
上訴人甲○○連續殺人罪刑（處有期徒刑十六年，褫奪公權十年）之判決，駁回上訴
人在第二審之上訴。上訴意旨略稱：(一)原審未於審判期日提示扣案之西瓜刀、菜刀及
勘驗筆錄、錄影帶、相驗屍體證明書、驗斷書、法務部法醫研究所（八七）法醫所醫
鑑字第一一四一號鑑定書、診斷證明書、照片二十七張等證物予上訴人辨認，復未向
上訴人宣讀各項證物之意義。再者上訴人於案發後，雖由檢察官率同警員押往案發現
場進行犯案經過模擬，但上訴人當時仍處於精神恍惚之狀態，加上被害人家屬糾集多
人在場，導致上訴人驚慌，該模擬犯案過程之錄影究係如何完成，上訴人毫無所悉，
況且該錄影內容祇是一種現場表演，並非犯罪當時所錄，法院就該錄影之真實性、當
時是否出於上訴人之自由意願，自應加以調查，原審就前開事項，均未調查，顯然有
違刑事訴訟法第三百七十九條第十款之規定。(二)被害人楊清淦、證人郭忠和、林東修
、呂瑞能等人，在警局之證述，與事實不符，上訴人殺傷楊清淦後，曾請呂瑞能代為
報案，上訴人於原審就自首報案之情，已提出說明，並聲請傳喚證人呂瑞能等人到庭
證明此事，原審對此未予查證，又未說明不採納上訴人此部分辯解之理由，自屬於法
有違。(三)原審於訊問及審理期日，從未傳喚被害人及證人到庭，與上訴人對質，遽行
判決，有違刑事訴訟法第一百八十四條第二項規定。(四)上訴人先後殺害廖文隆、楊清
淦之行為，與連續犯之要件不合，上訴人犯罪時間緊接、犯意同一、手法相同，如何
能構成連續犯﹖實則上訴人犯案當時之犯意各別，並非基於同一概括犯意，二行為應
依刑法第五十五條從一重論處，不得依同法第五十六條加重其刑。(五)上訴人在警訊時
，情緒仍在失控狀態，根本無法陳述案情，警訊筆錄絕非出自上訴人之自由意思，該
筆錄所以能製作完成，乃訊問員警自行拼湊而成，員警並未告知上訴人應有之權利，
對上訴人供述曾請呂瑞能報案乙事，復未加以記載，原審就此未予調查，未盡調查能
事。(六)原審法官於民國八十八年八月九日指定於同年月十七日上午十時三十分進行審
判時，並未製發傳票，在上訴人毫無準備之情況下，即派警提解上訴人到庭，進行辯
論，顯然有違第一次審判期日之傳票至遲應為七日前送達之規定，原審踐行之訴訟程
序，於法不合云云。
惟查：原判決依憑上訴人坦承持西瓜刀、菜刀先後砍殺廖文隆、楊清淦之供述、被害
人楊清淦、證人郭忠和、呂瑞能、林東修在警訊、偵查及第一審法院審理中之證述、
及扣案之西瓜刀、菜刀各一把、卷附之錄影帶、勘驗筆錄、現場照片二十七幀、勘驗
筆錄、相驗屍體證明書、驗斷書及法務部法醫研究所（八七）法醫所醫鑑字第一一四
一號鑑定書、楊清淦之診斷證明書等證據資料，認定上訴人有其事實欄所載之連續殺
人犯行，已詳敘其調查證據之結果及取捨證據認定之理由，就形式上觀察，並無未盡
調查能事、適用法則不當或理由不備等違背法令之情形。至於上訴人雖以上開理由，
指摘原判決違法，然查：(一)「審判期日之訴訟程序，專以審判筆錄為證。」刑事訴訟
法第四十七條定有明文。依原審卷內審判筆錄之記載，原審審判長於審判期日確已踐
行提示扣案西瓜刀、菜刀及卷附勘驗筆錄、相驗屍體證明書、驗斷書、法務部法醫研
究所（八七）法醫所醫鑑字第一一四一號鑑定書、診斷證明書、照片等證物予上訴人
辯論之程序，且於提示勘驗筆錄、相驗屍體證明書、驗斷書、法務部法醫研究所（八
七）法醫所醫鑑字第一一四一號鑑定書、診斷證明書、照片等證物時，亦同時告知要
旨（見原審卷第五十頁背面、第五一頁），上訴意旨謂原審於審判期日未提示上述證
物，顯非依據卷內資料而為指摘。至於原審以現場模擬錄影帶作為認定上訴人犯罪之
證據資料之一，卻未於審判期日提示該錄影帶命上訴人辨認，另就上訴人辯稱：「在
警局時，精神不是很清楚。」（見第一審卷第五五頁背面），未予調查，其踐行之程
序，雖不無瑕疵。惟查本件犯罪事實，已經上訴人在偵、審中供認無誤，且經被害人
楊清淦、證人郭忠和、林東修、呂瑞能等人證述綦詳，且有扣案之西瓜刀、菜刀各一
把、卷附之勘驗筆錄、相驗屍體證明書、驗斷書及法務部法醫研究所（八七）法醫所
醫鑑字第一一四一號鑑定書、楊清淦之診斷證明書，足為佐證，從而除去現場模擬之
錄影帶及上訴人之警訊筆錄，綜合其他證據，本案仍應為同一事實之認定，原審前述
訴訟程序之違誤，既無從動搖原判決就犯罪事實之認定，即於判決顯無影響，上訴人
執此提起第三審上訴，尚難認係適法之上訴理由。(二)原審於調查、審判期日，雖未再
次傳喚被害人楊清淦及證人郭忠和、林東修、呂瑞能等人到庭，惟上開被害人、證人
於警局、偵查及第一審法院審理中，均已到庭作證供述明確，原審於審判期日，復以
告以要旨方之方式，提示渠等之陳述予上訴人辯論（見原審卷第五十、五一頁），依
刑事訴訟法第一百六十五條規定，即不能謂原審就此未為調查，原審將之作為認定上
訴人犯罪之證據資料，於法無違。至於命證人、被害人與被告對質與否，審理事實之
法院，本有自由裁酌之權，上訴人以此指摘原判決違法，顯屬誤會。(三)上訴人在警訊
及偵、審期間，非但從未提及事發後委請呂瑞能報案自首之事，甚於第一審法院及原
審審理時，明確供稱：「沒有找人報案」、「我沒有報警」（見第一審卷第四二頁、
原審卷第三八頁背面），於原審審判期日審判長詢以：「何證待查﹖」時，上訴人仍
答稱：「無」，上訴人至法律審之本院，始執其曾委請呂瑞能報案自首，原審未予調
查云云，指摘原判決違法，自非依據卷內資料執為主張之合法第三審上訴理由。(四)，
依原判決事實記載：「甲○○思及往日與廖文隆、楊清淦間不睦之種種，竟萌殺意，
於同日中午十二時三十分許，雙手分持房內其所有之西瓜刀及菜刀各一把下樓，見廖
文隆躺臥於地面木板午睡，即基於殺人之犯意，連砍廖文隆數刀……致廖文隆，失血
過多當場死亡。甲○○始停手，轉身步出廖文隆房間，……又持菜刀及西瓜刀至二樓
楊清淦之房內，見楊清淦躺臥床上，即又基於同一殺人之概括犯意，朝楊清淦頭部砍
殺……」，其理由論敘：「上訴人基於殺人之犯意，砍殺廖文隆、楊清淦，其殺害廖
文隆之行為，係犯刑法第二百七十一條第一項之殺人罪，殺傷楊清淦之行為，則係犯
同法第二百七十一條第二項、第一項之殺人未遂罪。先後二次犯行，時間緊接，犯罪
構成要件相同，顯係基於概括犯意所為，應依連續犯規定論以一殺人既遂罪，該罪
除法定刑死刑、無期徒刑部分依法不得加重外，其有期徒刑部分依法加重其刑」，並
無適用法則不當之違法，上訴意旨置原判決理由已明白論斷之事項於不顧，徒憑己見
，漫指原判決法則適用不當，實不足以辨認原判決已具備違背法令之形式要件。(五)原
審審判期日傳票已於八十八年八月九日經書記官謝順益在原審法院送達予上訴人，有
卷附之送達證書乙紙在卷可按（見原審卷第四一頁），該送達日距同年月十七日之審
判期日，尚有八日，合乎刑事訴訟法第二百七十二條之規定，上訴人執原審法院審判
期日傳票未於七日前送達云云，即與卷內資料不符。綜上所論，本件上訴違背法律上
之程式，應予駁回。
據上論結，應依刑事訴訟法第三百九十五條前段，判決如主文。
中      華      民      國    八十八    年     十一     月     十一     日
                              最高法院刑事第一庭
                                  審判長法官  施  文  仁
                                        法官  張  淳  淙
                                        法官  林  永  茂
                                        法官  蕭  仰  歸
                                        法官  洪  佳  濱
      右正本證明與原本無異
                                              書  記  官
中      華      民      國    八十八    年     十一     月     十八     日
